最高法院刑事判決　　　　　　　　　　　　　　　八十六年度台上字第五九○七號
　　上　訴　人　甲○○
　　　　　　　　乙○○
　　　　　　　　丙○○
　　　　　　　　丁○○
右上訴人等因走私案件，不服台灣高等法院台南分院中華民國八十六年四月十七日第
二審判決（八十六年度上訴字第四六五號，起訴案號：台灣台南地方法院檢察署八十
五年度偵字第九六七八號），提起上訴，本院判決如左：
    主  文
原判決撤銷，發回台灣高等法院台南分院。
    理  由
本件原判決認定上訴人甲○○、丙○○及乙○○、丁○○依序為台南市安平港籍「勝
福春十二號」漁船之船長、輪機長及船員，於民國八十五年八月十八日夜間，在澎湖
縣西方（東經一一八度五十分、北緯二十四度）公海上，共同出資新台幣二萬元，向
不知名之大陸漁船購得二萬零一百五十公斤魚貨，藏置於船艙內，於翌日凌晨一時許
載返安平港，同日上午九時三十分許，在安平區漁市場為警查獲扣押該魚貨等情，因
將第一審諭知上訴人等均無罪之判決撤銷，改依懲治走私條例第十二條、第二條第一
項、第十一條，刑法第二十八條論處上訴人等共同私運管制物品進口逾公告數額罪刑
，固非毫無見地。
惟查：(一)、行政院依懲治走私條例第二條第四項公告之「管制物品項目及其數額」丁
項所稱「自淪陷區私運物品進入本國自由地區，……其重量達一千公斤者，以管制進
口物品論」及該條例第十二條所定「自大陸地區私運物品進入台灣地區者，以私運物
品進口論，適用本條例（第二條第一項）規定處斷」之準走私罪之成立，俱以自大陸
（淪陷）地區私運進入台灣（本國自由）地區為必要，原判決既認定上訴人等係在公
海上向大陸漁船購得該船上之魚貨而運回台南市安平港，其僅以上訴人等「以在公海
接駁方式私運大陸魚貨進入我國安平漁港」，「其重量達二萬一百五十公斤，超過一
千公斤之管制數額」為理由，論斷上訴人等之行為合乎上開要件而論以上開罪名，衡
以罪刑法定不得擴張解釋之原則，其適用法則能否謂當，殊值商榷。(二)、懲治走私條
例第十一條規定「走私行為之處罰，海關緝私條例及本條例無規定者，適用刑法或其
他有關法律」，並非關於刑事特別法適用刑法總則之準據規定，原判決適用刑法（總
則）第二十八條論上訴人等為走私罪之共同正犯，不引刑法第十一條上段，而引該條
例第十一條為依據，其適用法則，亦非正確。以上違法情形，雖非上訴意旨所指摘，
但為本院得依職權調查之事項，應認原判決有撤銷發回之原因。
據上論結，應依刑事訴訟法第三百九十七條、第四百零一條，判決如主文。
中      華      民      國    八十六    年      十      月      八      日
                              最高法院刑事第四庭
                                  審判長法官  曾  有  田
                                        法官  王  德  雲
                                        法官  謝  俊  雄
                                        法官  林  永  茂
                                        法官  白  文  漳
      右正本證明與原本無異
                                              書  記  官
中      華      民      國    八十六    年      十      月      十三    日
